【裁判字號】    99,交聲,802
【裁判日期】    991227
【裁判案由】    違反道路交通管理處罰條例聲明異議
【裁判全文】
              臺灣士林地方法院交通事件裁定
原處分機關  交通部公路總局臺北區監理所
異  議  人  謝孝澤
即受處分人
上列受處分人因違反道路交通管理處罰條例案件，對於交通部公
路總局臺北區監理所中華民國99年6 月7 日所為之裁決（原處分
案號：北監自裁字第裁40-Z00000000號），聲明異議，本院裁定
如下：
    主  文
異議駁回。
    理  由
一、按汽車駕駛人，駕駛汽車有行車速度，超過規定之最高時速
    60公里以上，處新臺幣（下同）6,000 元以上24,000元以下
    罰鍰，並當場禁止其駕駛；汽車駕駛人駕駛汽車違反道路交
    通管理處罰條例第43條規定者，除依原條款處罰鍰外，並予
    記違規點數3 點；汽車駕駛人，有第43條規定之情形者，應
    接受道路交通安全講習，道路交通管理處罰條例第43條第1
    項第2 款、第63條第1 項第3 款、第24條第1 項第3 款分別
    定有明文。
二、原處分意旨略以：本件異議人即受處分人（以下稱異議人）
    謝孝澤所駕駛之車牌號碼3528-QV 號自用一般小客車，於民
    國99年3 月23日0 時53分許，行經國道一號北上33.1公里處
    ，因行車速限100 公里，經科學儀器測得時速175 公里，超
    速75公里行駛之違規事實，為內政部警政署國道公路警察局
    第一警察隊員警當場攔停舉發，異議人依限期到案提出申訴
    ，經原舉發機關查證違規屬實，該站遂於99年6 月7 日以北
    監自裁字第裁40-Z00000000號裁決書，裁處異議人違反道路
    交通管理處罰條例第43條第1 項第2 款之規定，處罰鍰8,00
    0 元，並依同條例第24條第1 項第3 款、第63條第1 項第3
    款規定，記違規點數3 點，並施以交通安全講習，於法並無
    不合等語。
三、聲明異議意旨略以：本件違規地點前方300 公尺未設置告示
    牌，警車停於路肩時，未放置三角架亦未開警示燈，顯然違
    法，且舉發單所載違規地點與伊被攔停地點有差距，舉發員
    警於攔停後，並未持雷射測速器給伊查看，故伊質疑此測速
    數值非伊所有，此外，員警復未提出違規照片或錄影光碟舉
    證，為此狀請法院撤銷原處分云云。
四、經查：
（一）本件異議人謝孝澤於99年3 月23日0 時53分許，駕駛車牌
      號碼3528-QV 號自用一般小客車，行經國道一號北上33.1
      公里處，經警當場攔停舉發「行車速度，超過規定之最高
      時速60公里以上未滿80公里」等情，業據證人即本件舉發
      員警林章民（內政部警政署國道公路警察局第一警察隊）
      到庭具結證稱：當天伊與警員吳東昇在國道一號北上33.1
      公里處路肩執行取締危險駕車勤務，北向33.4公里處有置
      放前有測速照相之告示牌，故伊等在上開位置作違規測速
      ，於0 時53分測得一車輛車速為175 公里，雷射測速器顯
      示之測距為538.6 公尺，因異議人車速相當快且行駛於內
      側車道，故伊等測到超速後，先沿著路肩再往內側車道行
      駛，之後用指揮棒引導異議人從內側車道到外側的路肩停
      下，伊等攔停後，有告知異議人超速違規，並將測速器顯
      示的數據給異議人看，異議人當時並無異議，只說看錯車
      上的時速表，把英哩看成公里，伊等又告訴異議人就算是
      英哩也超速了，然後伊等依規定掣單舉發等語明確在卷（
      見本院卷第21頁反面、第22頁），經核證人林章民係就案
      發當日親身經歷之舉發經過具結作證，證詞內容就其目擊
      異議人違規情節及舉發經過敘述詳確，並無明顯瑕疵，而
      證人與異議人原不相識，2 人間並無怨恨仇隙，證人要無
      設詞誣陷異議人違規，進而招致偽證罪責之可能及必要，
      是其證詞應具憑信性；另一方面，本件舉發使用之雷射測
      速器，為經濟部標準檢驗局檢定合格，有效期限至99年7
      月31日之測速裝置，有該局98年7 月6 日出具之檢定合格
      證書1 紙在卷可按（見本院卷第18 頁 ），所測得之數值
      自得作為取締交通違規之參考，參以異議人於本院調查時
      自承於警方舉發違規時，就測速結果並無異議，僅表示看
      錯時速表，看成英哩等語（見本院卷第22頁反面），且異
      議人在簽收舉發通知單時，對該違規事實欄所載之超速數
      值當場亦無表示意見，堪認異議人就其超速數值應有認識
      始予簽收，足徵證人當時確已提示測速器之數值予異議人
      ，核與證人於本院調查時所言確有將測速器顯示之數據給
      異議人看之事實相符（見本院卷第22 頁 ），是異議人事
      後空言指摘執勤員警未提示測速器顯示之數值云云，洵為
      卸責之詞，委不可採，又高速公路線道寬廣且視線良好，
      且異議人陳稱舉發當時車輛很少，應可排除證人持雷射測
      速器誤測他車所致誤認異議人超速之可能。又上開舉發地
      點前方距離1.5 公里處設有「前有測速照相」之告示牌乙
      情，亦有內政部警政署國道公路警察局第一警察隊99年7
      月22日公警一交字第0990172074 號 函所附之現場照片4
      幀附卷可佐（見本院卷第19頁）。從而，異議人確有前揭
      超速行駛之違規，應甚明確，堪予認定。
（二）異議人雖以舉發員警未提出違規照片或錄影光碟舉證云云
      置辯，惟按交通警員掣單舉發違反道路交通管理處罰條例
      所列之違規事實，本質上為行政處分，係公務員基於職務
      上權力，依法就特定之具體事件所為具公法上效果之單方
      行政行為，基於公務員為公法上行為具有公信力之原則，
      該行政處分當可被推定為真正，其據以依法處分之事實認
      定亦為正確無誤，本此公信原則，乃立法者賦予行政機關
      制定違反道路交通事件統一裁罰標準及處理細則，使執勤
      警員得當機處分以維護交通秩序、安全之行政目的，若謂
      公務員一切行政行為均需預留證據以證其實，則國家行政
      勢必窒礙難行，且違反道路交通管理處罰條例之案件，除
      逕行舉發之情形外，本不以錄影或照片為唯一之證據方法
      ，此徵諸交通違規行為常係偶發且為一瞬間之事件，具有
      迅速、稍縱即逝及不可回復等特性，舉發機關或原處分機
      關若能提出更多之法定證據方法，例如人證、書證、物證
      等證據資料以供司法審查之交通法庭加以判斷該交通違規
      行為之存否，自屬允當，惟若因前揭交通違規行為特性而
      無法提供更多相關之書證、物證時，則舉發警員於司法審
      查之訴訟程式上立於證人之地位而證述其當時親身目擊及
      見聞之交通違規行為經過，亦屬於法定證據方法之一之人
      證證述，於法亦不有違，至於舉發警員立於證人之地位所
      為之證述是否可採，此乃交通法庭依經驗及論理法則判斷
      其證明力為何而得否採擇之心證層次，如謂一切交通違規
      行為，員警均需拍照佐證，始得舉發，則國家維持交通秩
      序之目的顯無法達成。故警察取締交通違規事件，其以科
      學儀器照相採證者，固然足以據為交通違規事實之證明，
      惟縱令囿於當場舉發而未以科學儀器照相採證，立法者亦
      未明文限制或排除「舉發警員目睹、耳聞」之證據能力，
      或其證述內容對於違規事實之證明力。此觀立法者以明文
      立法方式，容認執行交通稽查之員警「當場舉發」，暨「
      當場舉發」俱乏相類於「逕行舉發」之採證限制（例如，
      必須以「科學儀器照相採證」等）自明（道路交通管理處
      罰條例第7 條、第7 條之2 規定參照）。查本件異議人違
      規超速，屬動態行為，事出突然，苛求舉發員警須拍照錄
      影存證，為不可能之事，且本件違規事係以科學儀器偵測
      得知，異議人既未就執勤警員之舉發有何違誤提出相關證
      據以供調查，而依卷存證據資料亦無其他積極證據足資證
      明該員警有捏造事實違法取締之情事，則執勤警員本其維
      護交通秩序及安全之職責所為之上開舉發行為，應無違誤
      ，異議人前揭所辯，自無理由。另異議人質以舉發單所載
      違規地點與伊被攔停地點有差距云云，然查，舉發員警係
      因異議人車速極快，待測得異議人車速175 公里後，乃驅
      車追上前加以攔停等情，業經證人證述如前，職此，復衡
      以由證人確認異議人超速到駕車追躡過程，應有一定時間
      之推遲，舉發員警乃未在違規地點即國道一號北上33.1公
      里處即時攔停異議人，實屬合理，異議人執此指摘，並非
      可取。至異議人辯稱警車停於路肩時，未放置三角架亦未
      開警示燈，顯然違法云云，惟查，警員執行取締交通違規
      勤務，本得視道路位置及車流狀況，兼衡往來車輛與自身
      安全等因素，擇其適當方式為之，縱令員警於測速當時未
      開警示燈及置放三角架，或有未當，然此亦與異議人超速
      行駛之違規行為無涉，異議人明知該路段速限值上限係10
      0 公里，猶執意違規超速行駛，自不容其將本身之過咎諉
      責於員警取締違規之方式，是其此部分所辯亦無足取。
五、綜上所述，異議人於前述時、地違規超速之事實堪可認定，
    原舉發機關依違規行為事實依法攔停舉發，原處分機關以相
    同事實及理由，依道路交通管理處罰條例第43條第1 項第2
    款規定，裁處異議人罰鍰8,000 元，並依同條例第24條第1
    項第3 款、第63條第1 項第3 款規定，記違規點數3 點，並
    施以交通安全講習於法並無違誤。本件異議人之聲明異議，
    為無理由，應予駁回。
據上論斷，應依道路交通事件處理辦法第18條，裁定如主文。
中    華    民    國    99    年    12    月    27    日
                  交通法庭法  官  劉瓊雯
以上正本與原本無異。
如不服本裁定，應於送達後5日內，向本院提出抗告狀。（應附
繕本）。
                          書記官  蔡昀潔
中    華    民    國    99    年    12    月    27    日

司法院資訊處製作；財團法人民間司法改革基金會備份。
